【裁判字號】    98,上更(二),261
【裁判日期】    981224
【裁判案由】    毒品危害防制條例
【裁判全文】
臺灣高等法院臺南分院刑事判決     98年度上更(二)字第261號
上  訴  人  乙○○
即  被  告
                    現在臺灣高雄第二監獄執行中
指定辯護人  本院公設辯護人  甲○○
上列上訴人因違反毒品危害防制條例案件，不服臺灣臺南地方法
院96年度訴字第882號中華民國97年8月15日第一審判決（起訴：
臺灣臺南地方法院檢察署96年度偵字第5682、8981、9067號，併
案：臺灣臺南地方法院檢察署96年度偵字第9871、15537號），
提起上訴，經判決後，最高法院第二次發回更審，本院判決如下
：
    主  文
原判決關於附表所示部分，均撤銷。
乙○○犯如附表所示販賣第一級毒品罪，均累犯，各處如附表宣
告刑欄所示之刑。應執行有期徒拾玖年；附表編號01至04所示各
次販賣第一級毒品所得（合計新台幣壹萬貳仟元）均沒收，如全
部或一部不能沒收時，以其財產抵償；附表編號05所示各次販賣
第一級毒品所得（合計新台幣貳仟伍佰元）均與林文福連帶沒收
，如全部或一部不能沒收時，以其與林文福之財產連帶抵償；扣
案之0000000000號行動電話（含SIM卡壹張）沒收；
未扣案之0000000000號行動電話沒收，如全部或一部
不能沒收時，追徵其價額，或以其財產抵償。
    事  實
一、乙○○（綽號老仔）於民國95年間曾因竊盜罪經臺灣臺南地
    方法院以95年度易字第394號判處有期徒刑2月確定，於95年
    10月13日執行完畢，猶不知悔改，明知海洛因為毒品危害防
    制條例第2條第2項第1款所列之第一級毒品，非經許可不得
    販賣，仍基於販賣第一級毒品海洛因以營利之犯意，或與林
    文福共同基於販賣第一級毒品海洛因以營利之犯意聯絡，以
    其所有0000000000號及0000000000號行動電話作為聯絡工具
    ，於附表所示時間、地點，以各該編號所載之交易方式，販
    賣第一級毒品海洛因予李介倫、黃思傑、連茂森、李坤龍及
    羅宗華，合計販賣毒品所得新台幣（下同）14,500元（均未
    扣案），其販賣時間、地點、販賣對象、交易方式、次數與
    販賣所得均詳如附表所載（附表編號05部分，林文福未據起
    訴）。
二、嗣經警於96年1月16日16時30分許，持原審法院核發之搜索
    票搜索臺南縣新化鎮崙頂里崙子頂242號乙○○住處，當場
    查獲乙○○所有，供販賣第一級毒品海洛因用之門號000000
    0000號行動電話SIM卡1張等物扣案，而查獲上情。乙○○並
    於偵查及審判中自白販賣第一級毒品海洛因之犯行。
三、案經臺南縣警察局、臺南縣警察局善化分局報告臺灣臺南地
    方法院檢察署檢察官偵查起訴，及臺南縣警察局善化分局、
    永康分局報告臺灣臺南地方法院檢察署檢察官移送併案審理
    。
    理  由
甲、程序方面：
    按被告以外之人於審判外之言詞或書面陳述，除法律有規定
    者外，不得作為證據，刑事訴訟第159條第1項定有明文；又
    被告以外之人於審判外之陳述，雖不符前4條（即刑事訴訟
    法第159條之1至之4）之規定，而經當事人於審判程序同意
    作為證據，法院審酌該言詞陳述或書面陳述作成時之情況，
    認為適當者，亦得為證據，復為同法第159條之5第1項所明
    定。本件被告以外之人於審判外之陳述，均經檢察官、被告
    及辯護人於本院審理中表示同意作為本案之證據（本院卷
    102反面頁），本院審酌前揭證人之陳述及證據資料作成時
    之情況，核無違法取證或其他瑕疵，認為以之作為證據為適
    當，均有證據能力。
乙、實體方面：
壹、有罪部分：
一、訊之上訴人即被告乙○○坦承上揭販賣毒品海洛因之事實不
    諱，惟辯稱：「並未與林文福共同販賣海洛因」等語。
二、經查：
  (一)警方於96年1月16日下午16時30分，持原審法院核發之搜索
    票搜索臺南縣新化鎮崙頂里崙子頂242號時，在場人為同案
    被告林文福，並查獲被告乙○○所有針筒10支、門號000000
    0000號行動電話SIM卡1張扣案。該址為乙○○住處，林文福
    曾至該址住宿，乙○○之綽號為「老仔」，其自95年10月13
    日出監後至96年4月25日入監前，陸續使用0000000000號及
    0000000000號行動電話等情，有原審法院核發之搜索票、臺
    南縣警察局善化分局搜索扣押筆錄、扣押物品目錄表、扣押
    物品照片（編號12警卷73至78頁）可參，且為被告乙○○、
    林文福供認在卷（一審卷(一)148至149頁），另上開行動電話
    均係乙○○所有，亦據其於本院更一審審理中供明在卷。
  (二)關於附表編號01被告乙○○販賣海洛因予李介倫部分：
  1.被告乙○○販賣第一級毒品海洛因與李介倫等事實，業據其
    於警詢、偵查中供認不諱（警B卷1至6頁、5682號偵查卷7頁
    ），並於本院審理時坦承販賣7次，其中5次500元、2次1,00
    0元等語（本院審判筆錄）；證人李介倫自95年10月13日起
    至96年4月24日前，以其行動電話撥打被告乙○○上開00000
    00000號、0000000000號行動電話聯絡，直接向乙○○購買
    第一級毒品海洛因，並分別在台南縣新化鎮崙頂里崙子頂24
    2號乙○○家中交易等情，亦據李介倫證述明確（5682號偵
    查卷18至20頁、9067號偵查卷35至36頁、併辦15537號偵查
    卷30頁、一審卷(二)34至35頁、40、41、47至54頁）；復有李
    介倫以其行動電話於96年4月6日11時42分48秒與同日11時51
    分52秒，撥打被告乙○○所使用0000000000號行動電話之通
    聯譯文2則在卷可佐（編號13警卷127、128頁），李介倫於
    原審並證稱：通聯譯文中所述「1張」是指1,000元，「筆」
    是指針筒等語無訛（一審卷(二)41頁）；再者，李介倫有施用
    海洛因毒品之習慣，已據其自承屬實（一審卷(二)25），並有
    臺南縣警察局刑警大隊採集尿液姓名對照表、長榮大學尿液
    檢驗確認報告（嗎啡陽性反應）附卷可稽（編號8偵卷76頁
    至77頁），足認被告乙○○此部分之自白與事實相符，堪予
    採信。
  2.關於被告販賣海洛因與李介倫之次數及金額，證人李介倫自
    警詢起，分別證述：「約10幾次，每次1,000元」（編號12
    警卷56頁）、「20、30次，每次1,000元」（編號13警卷8頁
    ）、「約10幾次，每次1,000元至3,000元」（編號6偵卷20
    頁）、「30幾次，每次1,000元至3,000元」（編號8偵卷第
    35頁）、「6,000元10次，1,000元至3,000元的20、30次」
    （一審卷(二)51頁）等語，先後所述並不相符；被告於本院審
    理中供稱：「僅有6、7次，或6次，每次500元至1,000元不
    等」、「販賣7次，其中5次500元、2次1,000元」等語（更
    一卷第111頁、174頁，本審卷審判筆錄）等語，與證人所供
    亦多所出入，參酌其2人通聯紀錄內容，依罪疑利益歸被告
    之原則，爰以被告所供最有利之方式計算其販賣與李介倫第
    一級毒品之次數及金額，詳如附表編號01所載。
  (三)關於附表編號02被告乙○○販賣海洛因予黃思傑部分：
  1.被告乙○○販賣第一級毒品海洛因與黃思傑等事實，業據其
    於警詢、偵查中供認不諱（警B卷1至6頁、5682號偵查卷7頁
    ），並於本院審理時坦承販賣4次，其中3次500元、1次1,00
    0元等語（本院卷審判筆錄），核與證人黃思傑於偵查中證
    述：以0000000000號行動電話撥打乙○○0000000000號行動
    電話，向乙○○購買第一級毒品，每次500元到1,000元等情
    相符，並經黃思傑於偵查中指認乙○○確係販賣海洛因之人
    無訛（9067號偵查卷第37、38頁），復有黃思傑與乙○○之
    行動電話通聯與譯文可佐（編號13警卷116、120、121、125
    、133頁）；證人黃思傑於原審審理中並坦承有施用海洛因
    （見一審卷(二)74頁），復經臺南縣警察局刑警大隊採其尿液
    送驗結果，呈嗎啡陽性反應，有採集尿液姓名對照表與長榮
    大學檢驗確認報告在卷可按（9067號偵查卷74、75頁）；另
    黃思傑於原審審理中亦自承：該0000000000號行動電話於96
    年間係其所使用，電話中自稱綽號「阿強」（一審卷(二)81、
    82頁），及就上開通聯譯文內容說明：「（你說要拿一些『
    小的』，『小的』是什麼意思？）那就是小的，500」、「
    （什麼是500？）海洛因」、「（你說要拿一個『小的』是
    指要拿500塊的海洛因？）是」、「（你說『一啦』是指什
    麼？）1,000塊的意思」、「（1,000塊的什麼？）海洛因」
    、「（那500呢？）海洛因」等語（一審卷(二)83頁），顯見
    被告乙○○此部分之自白與事實亦屬相符。
  2.證人黃思傑於原審審理時翻異前詞，改稱：「是拿錢給乙○
    ○幫其買毒品」云云，不惟與其在偵查中之證詞不符，且與
    上開通訊監察內容未言及請乙○○幫忙買毒品海洛因等內容
    有所出入；稽之證人黃思傑於原審審理中證述：「（你叫乙
    ○○幫你買了以後，他貨都有拿給你嗎？）有」、「（你有
    跟他《指被告乙○○》一起去買毒品嗎？）沒有」（一審卷
    (二)76頁）、「（你知道乙○○是跟誰買毒品嗎？）不知道」
    、「（你知道乙○○幫你買毒品，有從中抽成或取得報酬嗎
    ？）沒有」、「（乙○○有沒有跟你提到毒品來源？）沒有
    」、「（你有沒有看到林登貴拿毒品給乙○○？）沒有」等
    語（一審卷(二)77、79頁），顯見黃思傑交付價金與收受海洛
    因之對象均僅乙○○1人，乙○○究係以自己之毒品交付，
    或是向他人購得、向何人購買等情，均毫無所悉，且黃思傑
    向乙○○取得海洛因每次僅500元或1,000元，苟非有利可圖
    ，則乙○○豈有一再冒著為警查獲判處重刑之風險，無償為
    其購買少量海洛因之理？另依上開通聯譯文內容，黃思傑均
    直接告知乙○○約定地點及欲取得毒品之數量，並未請求乙
    ○○代買海洛因，益見黃思傑陳稱「拿錢請乙○○幫其買毒
    品」云云，全屬事後迴護乙○○之詞，委無足採。
  3.至於被告販賣第一級毒品海洛因與黃思傑之次數及價格，證
    人黃思傑於偵查中雖證述：「30次，每次500元至1,000元」
    等語（編號8偵卷37頁）；惟依黃思傑與被告上開通訊監察
    譯文所載，僅能證明有4次之交易，其餘部分並無其他證據
    可佐，依罪疑利益歸被告之原則，爰以最有利被告之方式計
    算其販賣與黃思傑第一級毒品之次數及金額，詳如附表編號
    02所載。
  (四)關於附表編號03告乙○○販賣海洛因予連茂森部分：
  1.被告乙○○販賣第一級毒品海洛因與證人連茂森之事實，業
    據其於警詢、偵查中供認不諱（警B卷1至6頁、5682號偵查
    卷7頁），並於本院審理時坦承販賣6次，其中5次500元、1
    次1,000元等語（本院卷審判筆錄）；證人連茂森於偵查中
    證述：「（如何向乙○○買毒品？）我以我家電話0000000
    及公共電話打他《指被告乙○○》的0000000000及00000000
    00電話，買過20、30次，每一次以1,000元至2,000元代價向
    他購買，我都在他家裡進行交易，20、30次都在95年10月到
    96年4月」（編號8偵查卷38頁），復於原審審理中證述：「
    打電話給乙○○，我有時候用公用電話，有時候用家裡電話
    跟乙○○大哥大聯絡購買」（一審卷(二)124頁）、「我都打
    電話給『老仔』，大部分都是『老仔』交貨」（一審卷(二)12
    6頁）、「（你從那時候跟乙○○買毒品？）應該是乙○○
    95年10月13日出監後才跟他買的」、「（新化崙頂里崙子頂
    242號是誰的住的？）那是乙○○的家」（一審卷(二)129頁）
    、「（在電話中，毒品的代號為何？）我都只問『有沒有』
    ，他就知道我的意思，數量就講『一或二或五』，一就是
    1,000元，二就是2,000元，五就是500元，如果要買5,000元
    的海洛因，就說『兩分半』」、「（在警方於96年1月16日
    搜索之後，還有無再向乙○○買毒品？）在該期日之後，我
    是有向乙○○買毒品，但交貨的都是乙○○而不是林文福」
    （見一審卷(二)130、131頁）各等語，且有連茂森住處電話00
    -0000000號與乙○○所使用之0000000000號電話於96年4月6
    日13時16分14秒之通聯譯文可佐（編號8偵查卷32頁），足
    認乙○○確有販賣海洛因予連茂森，亦可認定。
  2.至於被告販賣第一級毒品海洛因與連茂森之次數及價格，證
    人連茂森多次所供並非相符，是否真向被告購買20次或30次
    ，亦無確實證據證明，參酌其2人通聯紀錄內容，依罪疑利
    益歸被告之原則，爰以被告在本院所供最有利之方式計算其
    販賣與連茂森第一級毒品之次數及金額，詳如附表編號03所
    載。
  (五)關於附表編號04被告乙○○販賣海洛因予李坤龍部分：
  1.上揭被告乙○○販賣第一級毒品海洛因與證人李坤龍之事實
    ，業據其於警詢、偵查中供認不諱（警B卷1至6頁、5682號
    偵查卷7頁），並於本院審理時坦承販賣3次，每次500元等
    語（本院卷審判筆錄）；並經證人李坤龍於偵查中結證稱：
    「（如何向乙○○買海洛因？）我是直接去他家或以我手機
    0000000000打他的0000000000電話，買過10幾次，每1次均
    以500元代價向他購買，交易地點都在新化鎮○○○路進行
    交易，從96年3月到96年4月」等語（9067號偵查卷69至70頁
    ），復有李坤龍0000000000號行動電話與乙○○持用之0000
    000000號行動電話於96年4月2日12時57分36秒、96年4月4日
    7時52分45秒通聯譯文2則附卷可佐（編號13警卷117頁、120
    頁）；參照上開通訊監察譯文第1通所載：「（喂）阿老吊
    仔」、「（什麼？）要過去哪裡跟你買500」、「（到再打
    ）橋頭好嗎？」，第2通所述：「喂，拿500還你」、「（要
    在那裡？）一樣啦」、「還是進去你那裡比較快」、「不用
    啦，你到再打啦」，顯係為交易毒品所為之通話，足認乙○
    ○確有販賣海洛因與李坤龍無訛。
  2.至於乙○○販賣海洛因之次數，李坤龍雖證述有10幾次，然
    為被告所否認，本院經查亦無其他證據足資證明乙○○販賣
    海洛因與李坤龍達10餘次，參酌上開通聯紀錄內容，依罪疑
    利益歸被告之原則，爰以被告所供最有利之方式計算其販賣
    與李坤龍第一級毒品之次數及金額，詳如附表編號04所載。
  (六)關於附表編號05被告乙○○與林文福共同販賣海洛因予羅宗
    華部分：
  1.被告乙○○販賣海洛因與證人羅宗華事實，亦據其於警詢、
    偵查中供認不諱（警B卷1至6頁、5682號偵查卷7頁），並於
    本院審理時坦承販賣4次，其中3次500元、1次1,000元等語
    （本院卷審判筆錄），雖被告否認與林文福共同販賣海洛因
    ；惟查：(1)、證人即同案被告林文福於警詢及偵查中均一致
    供稱：「自95年11月間至96年1月16日被善化分局查獲前，
    與乙○○一起在新化鎮崙子頂242號乙○○住處販賣海洛因
    ，買家先以電話0000000000號聯絡伊或乙○○，再約地點交
    易毒品，有時伊接的，有時乙○○接的，渠等再以每包500
    元不等之代價賣出，曾販賣海洛因給連茂森、羅宗華」等語
    甚明（編號14警卷12頁至17頁、編號6偵卷82頁、編號9偵查
    卷14頁以下），且證人羅宗華於偵查中證稱：「我曾打乙○
    ○電話0000000000、0955（詳細號碼忘記了）向乙○○購買
    海洛因，結果是林文福接電話，並由林文福將海洛因拿給我
    ，因為我都打乙○○電話向他們購買海洛因，要看是何人接
    電話，由乙○○或林文福拿海洛因給我」、「（林文福跟乙
    ○○是否共同販賣？）是」、「（二人販賣海洛因時間？）
    林文福約在95年11月到96年1月間販賣海洛因，交易地點在
    乙○○新化家中或新化鎮某橋邊」（編號9偵查卷10頁至11
    頁）；於原審審理中證稱：「向乙○○購買海洛因的時間是
    95年11月到96年1月」、「是用電話聯絡的」、「（聽電話
    與送毒品給你的人是否同一人？）是的」、「（電話是只有
    一個人接，還是有其他人）聽聲音大約有一、二位」各等語
    （一審卷(二)243至244頁），核與林文福所供相符；(2)、羅宗
    華有施用海洛因習慣，已據其自承在卷（一審卷(二)241頁）
    ，並經臺南縣警察局善化分局於96年1月16日採其尿液送驗
    結果呈嗎啡陽性反應，有尿液送驗編號暨年籍對照表、長榮
    大學尿液檢驗確認報告各1紙附卷可佐（編號12警卷第44、
    45頁）；(3)、0000000000號、0000000000號行動電話均係乙
    ○○所有，自95年11月初至中旬起即開始使用，林文福亦自
    上開時期與乙○○同住，該行動電話均用來聯絡交易毒品之
    用，並與林文福共同使用行動電話，林文福沒有使用其他電
    話，購毒者亦撥打上開行動電話聯絡交易毒品等情，並據乙
    ○○於本院更一審供述明確（更一卷156頁至157頁），益可
    證明上開林文福及羅宗華所述情節為真實，足認乙○○、林
    文福確有共同販賣海洛因與羅宗華之事實，應可認定，被告
    乙○○此部分辯解，尚非可信。
  2.關於被告乙○○共同販賣海洛因與羅宗華之次數及金額部分
    ，乙○○於本院審理中供稱：「其單獨買給羅宗華4次，3次
    500元、1次1,000元」（本院卷審理筆錄），同案被告林文
    福供稱：「賣給羅宗華6次，每次500元」（更一卷112頁）
    ；證人羅宗華於警詢、偵查中證述：「7、8次，每次1,000
    元」（編號12警卷40頁、編號5偵卷21頁）、「10幾次，每
    包500元或2,000元」（編號9偵卷10頁至11頁）；於原審審
    理中證述：「大約10次，500元或1,000元」（一審卷(二)245
    頁）各等語，就次數及金額之供述均有不符；依罪疑利益歸
    被告原則，爰以被告所供最有利之方式計算其共同販賣與羅
    宗華第一級毒品之次數及金額，詳如附表編號05所載。
  (七)按海洛因係毒品危害防制條例第2條第2項第1款所定之第一
    級毒品，物稀價昂，政府查緝甚嚴，持有者苟非有利可圖，
    當不可能甘冒法律制裁之風險而販賣，且販賣毒品乃違法行
    為，非可公然為之，亦無公定價格，容易分裝增減分量，每
    次買賣之價量，並因買賣雙方關係之深淺、資力、需求量及
    對行情之認知、來源是否充裕、查緝是否嚴緊、購買者被查
    獲時供出購買對象之風險評估等因素，而異其標準，非可一
    概而論，而販賣海洛因之利得，除行為人坦承犯行或價量俱
    臻明確外，委難察得實情，販賣之人從價差或量差中牟利之
    方式雖異，其意圖營利之販賣行為則無不同，職是之故，即
    使未經查得實際販賣之利得，惟除非別有事證足認係按同一
    價量委買或轉售，確未牟利外，尚難執此遽認非法販賣之證
    據有所未足，而諉無營利之意思，或阻卻販賣犯行之追訴（
    最高法院87年台上字第3164號判決）。本件被告乙○○供認
    有販賣海洛因之事實，已如上述，觀其販賣海洛因之次數多
    達數十次，若非有利可圖，斷無平價轉讓毒品，而自陷於重
    罪之風險，顯見乙○○就附表所示販賣毒品海洛因之行為，
    均有營利之意圖，甚為灼然。
  (八)綜上所述，足認被告乙○○確有於附表所示之時間、地點，
    或單獨，或與林文福共同販賣海洛因與附表所示之人，事證
    明確，被告犯行堪以認定，應依法論科。
三、論罪科刑：
  (一)按被告行為後，毒品危害防制條例第4條業於98年5月20日修
    正公布，並已生效施行，修正前毒品危害防制條例第4條第1
    項規定：「製造、運輸、販賣第一級毒品者，處死刑或無期
    徒刑；處無期徒刑者，得併科新臺幣1,000萬元以下罰金」
    ，修正後同條項則規定：「製造、運輸、販賣第一級毒品者
    ，處死刑或無期徒刑；處無期徒刑者，得併科新臺幣2,000
    萬元以下罰金」，新舊法比較結果，以修正前之規定較有利
    於行為人，依刑法第2條第1項規定，自應適修正前毒品危害
    防制條例第4條第1項之規定論處。是核被告乙○○如附表所
    示各該販賣海洛因之行為，均係犯修正前毒品危害防制條例
    第4條第1項之販賣第一級毒品罪，其於販賣前後持有第一級
    毒品海洛因之低度行為，均販賣之高度行為所吸收，不另論
    罪。被告乙○○與同案被告林文福就附表編號05所示販賣海
    洛因之犯行，有犯意聯絡及行為分擔，為共同正犯。
  (二)95年7月1日起施行之修正刑法，基於一罪一罰，以實現刑罰
    公平原則之考量，將包含多數侵害法益行為，但科刑上僅論
    以一罪之連續犯及僅成立實質一罪之常業犯規定刪除。為避
    免流於嚴苛，原可單獨成罪之多數行為，苟依社會通念，認
    在刑罰上予以單純一罪評價，始符合刑罰公平原則者，自應
    僅總括地論以一罪，然其範圍之認定，須與修法之意旨相契
    合。所謂集合犯，係指犯罪構成要件之行為，依其本質、犯
    罪目的或社會常態觀之，常具有反覆、繼續實施之特性，此
    等反覆實行之行為，於自然意義上雖係數行為，但依社會通
    念，法律上應僅為一總括之評價，法律乃將之規定為一獨立
    之犯罪類型，而為包括一罪。故犯罪是否包括一罪之集合犯
    ，客觀上應斟酌其法律規定文字之本來意涵、實現該犯罪目
    的之必要手段、社會生活經驗中該犯罪實行常態及社會通念
    等；主觀上則應視其是否出於行為人之一次決意，並秉持刑
    罰公平原則，加以判斷。本件被告意圖營利而為附表所示各
    該販賣毒品海洛因之行為，為實現牟利之犯罪目的，依吾人
    之生活經驗，其犯罪之實行，固以反覆、繼續為常態，然其
    販賣之時間係自95年10月間起至96年4月間止，期間近7個月
    ，販賣地點在臺南縣各處，販賣對象則包括李介倫等多人，
    其異時、異地對不同交易對象之販賣毒品行為，依社會通念
    ，尚難評價為一罪，自不宜認係集合犯及想像競合犯而僅成
    立包括一罪（最高法院97年度台非字第324號裁判），被告
    如附表所示多次販賣第一級毒品海洛因之犯行，犯意各別，
    應分論併罰。
  (三)被告乙○○於95年間曾因竊盜罪經原審法院以95年度易字第
    394號判處有期徒刑2月確定，於95年10月13日執行完畢，有
    臺灣高等法院被告前案紀錄表在卷可憑，其受有期徒刑之執
    行完畢，5年以內故意再犯本件有期徒刑以上之罪，為累犯
    ，除法定刑為死刑、無期徒刑依法不得加重外，其餘部分應
    加重其刑。
  (四)98年5月20日修正公布施行之毒品危害防制條例第17條，增
    列第2項規定：「犯第4條至第8條之罪於偵查及審判中均自
    白者，減輕其刑」。經查：被告於警詢中供稱：「綽號吊車
    仔、阿偉、阿龍、小隻、阿妹等人都以電話撥把我持有0000
    000000、0000000000做為聯絡購買毒品」、「我於96年3月
    中旬在住居所（台南縣新化鎮崙頂里6鄰崙仔頂242號）附近
    產業道路開始販賣第一級毒品海洛因圖利」、「我販賣毒品
    對象約10幾人，每販賣3小包海洛因可向上游毒品來源獲利
    海洛因1小包，我所販賣海洛因1小包折新台幣1,000元，其
    暗語(1)為海洛因1小包，每日約販賣毒品3至6次」（編號13
    警卷2至3頁）；於偵查中亦供稱：「（提示連茂森、林文福
    、黃世宗、羅宗華、郭世文、李介倫、李宗旗警詢，他們均
    供稱向你購買海洛因有何意見？）沒意見，我承認」、「我
    承認販賣海洛因」各等語（編號6偵卷7頁），嗣於法院審判
    中，對於販賣海洛因之犯罪事實亦均坦承不諱，業如前述。
    足認被告就販賣第一級毒品之犯罪事實，於偵查及審判中均
    自白，應依上開毒品危害防制條例第17條第2項之規定減輕
    其刑，並先加後減之。
  (五)公訴人移送併辦部分：96年度偵字第15537號犯罪事實(一)與
    附表編號01為同一事實；96年度偵字第9871號附表編號2之
    犯罪事實與附表編號05所示被告乙○○部分為同一事實，均
    應予併案審理。
  (六)原審認被告乙○○關於附表所示部分犯行罪證明確，予以論
    罪科刑，固非無見。惟查：(1)、被告乙○○犯如附表所示各
    罪應分論併罰，已如上述，原判決認係集合犯為包括一罪，
    並非妥適；(2)、被告乙○○販賣與李介倫、黃思傑、連茂森
    、李坤龍、羅宗華海洛因之次數，依序分別為7次、4次、6
    次、3次及4次（詳附表編號01至05），原判決認依序各為30
    次、30次、20次、10次、10次（詳原審判決附表編號1、4、
    5、8、9），尚有未洽；(3)、被告行為後，毒品危害防制條
    例業於98年5月20日修正公布，並已生效施行，原判決未及
    為論罪法條之比較適用，並依同條例第17條第2項規定，減
    輕被告刑責，均有未合。被告乙○○提起上訴，指摘原判決
    不當且量刑過重，為有理由，應將原判決關於附表所示部分
    予以撤銷改判。爰審酌被告犯罪動機、目的、手段、犯罪時
    間、次數、所生危害，及犯後態度等一切情狀，就被告各次
    犯行，分別量處如附表宣告刑欄所示之刑，並定應執行刑如
    主文第2項所示。
  (七)沒收：
  1.按犯毒品危害防制條例第4條之罪者，其供犯罪所用或因犯
    罪所得之財物，均沒收之，如全部或一部不能沒收時，追徵
    其價額或以其財產抵償之，同條例第19條第1項定有明文，
    惟仍須以該物屬於犯人者為限，始得沒收之（最高法院93年
    度台上字第5336號判決）。再按共同正犯因相互間利用他人
    之行為，以遂行其犯意之實現，本於責任共同之原則，有關
    沒收部分，對於共犯間供犯罪所用之物，自均應為沒收之諭
    知（最高法院91年度台上字第5583號判決）。共同正犯之犯
    罪所得，因係合併計算，為避免執行時發生重複沒收之情形
    ，故各共同正犯之間係採連帶沒收主義，於裁判時僅諭知連
    帶沒收，不得就全體共同正犯之總所得，對各該共同正犯分
    別重複諭知沒收；又按販賣毒品所得之對價，不問其中何部
    分屬於成本，何部分屬於犯罪所得之財物，應均予沒收（最
    高法院95年度台上字第1781號判決、65年度第5次刑庭庭推
    總會議決議）。
  2.本件臺南縣警察局善化分局員警於96年1月16日下午16時30
    分，持原審法院核發之搜索票搜索臺南縣新化鎮崙頂里崙子
    頂242號乙○○住處，查獲注射針筒10支、0000000000號行
    動電話SIM卡1張扣案，業如上述，該0000000000號（含SIM
    卡1張）及未扣案之0000000000號行動電話，為被告乙○○
    所有供其本人或林文福販賣海洛因聯絡之用，業據乙○○供
    述在卷（更一卷155頁、157頁），應依毒品危害防條例第19
    條第1項宣告沒收，未扣案之0000000000號行動電話，如全
    部或一部不能沒收時，追徵其價額，或以其財產抵償。另被
    告乙○○單獨販賣海洛因所得（即附表編號01至04所示各次
    販賣所得，合計12,000元），應分別依毒品危害防制條例第
    19條第1項之規定沒收，如全部或一部不能沒收時，以其財
    產抵償（詳如附表編號01至04宣告刑欄所示）。乙○○與同
    案被告林文福共同販賣海洛因所得（即附表編號05所示各次
    販賣所得，合計2,500元），應分別依同條例第19條第1項之
    規定與林文福連帶沒收，如全部或一部不能沒收時，以被告
    與林文福之財產連帶抵償。至於扣案之針筒10支，係被告乙
    ○○所有供施用毒品之用，已據其供述在卷（一審卷(二)267
    頁），顯與被告本件販賣海洛因之犯行無涉，爰不為沒收之
    諭知。
貳、不另為無罪諭知部分
一、檢察官起訴書附表編號1起訴被告乙○○販賣海洛因予李介
    倫超過7次部分（即超過本判決附表編號01部分）、附表編
    號4起訴販賣海洛因予黃思傑超過4次部分（即超過本判決附
    表編號02部分）、附表編號5起訴販賣海洛因予連茂森超過6
    次部分（即超過本判決附表編號03部分）、附表編號9起訴
    販賣海洛因予李坤龍超過3次部分（即超過本判決附表編號
    04部分）及附表編號10起訴販賣海洛因予羅宗華超過4次部
    分（即超過本判決附表編號05部分），經查尚無確實證據足
    資證明被告乙○○確有該部分販賣第一級毒品之犯行，應認
    被告此部分之犯罪不能證明。
二、檢察官起訴書雖未論及被告乙○○此部分犯行與上開論罪科
    刑部分之關係，惟移送併案意旨書（原審卷(一)第20頁至21頁
    、82頁）則認係集合犯，本院更一審到庭執行職務之檢察官
    亦認起訴之各次犯行為集合犯（更(一)卷181頁），為包括之
    一罪，爰均不另為無罪之諭知。
丙、退併辦部分：臺灣臺南地方法院檢察署96年度偵字第15537
    號，就被告乙○○涉嫌(一)、於96年3月間至4月25日前，在臺
    南縣新化鎮崙頂里寶貝熊超販賣第一級毒品海洛因予施國寶
    ，(二)、95年11月中旬起至96年1月15日前，在臺南縣新化鎮
    崙頂里崙子頂242號住處，販賣第一級毒品海洛因予郭世文
    ，請求併案審理部分，因被告乙○○本件意圖營利而多次販
    賣海洛因之行為，犯意各別，應分論併罰，尚難評價為集合
    犯，已如上述，該併案部分與前開判決有罪之犯行即無包括
    一罪之關係，本院無從併予審理，應退由檢察官另行處理。
據上論斷，應依刑事訴訟法第369條第1項前段、第364條、第299
條第1項前段，毒品危害防制條例第4條第1項（修正前）、第17
條第2項、第19條第1項，刑法第2條第1項前段、第11條、第28條
、第47條第1項、第51條第5款判決如主文。
本案經檢察官王碧霞到庭執行職務。
中    華    民    國    98    年    12    月    24    日
                  刑事第三庭    審判長法  官  陳義仲
                                      法  官  蔡勝雄
                                      法  官  楊清安
以上正本證明與原本無異。
如不服本判決應於收受送達後10日內向本院提出上訴書狀，其未
敘述上訴理由者，並得於提起上訴後10日內向本院補提理由書（
均須按他造當事人之人數附繕本）「切勿逕送上級法院」。
                                      書記官  蔡蘭櫻
中    華    民    國    98    年    12    月    24    日
附錄本案論罪科刑法條全文：
修正前毒品危害防制條例第4條第1項
製造、運輸、販賣第一級毒品者，處死刑或無期徒刑；處無期徒
刑者，得併科新臺幣1,000萬元以下罰金。
┌──────────────────────────────────────────────────────────────┐
│附表                                                                                                                        │
├─┬───┬──────┬──────┬────┬────────┬───────┬────┬───────────────┤
│編│行為人│  犯罪時間  │  犯罪地點  │販賣對象│   交易方式     │販賣次數及價格│販賣所得│宣告刑、偵查案號              │
│號│      │            │            │        │                │  （新台幣）  │(新台幣)│                              │
├─┼───┼──────┼──────┼────┼────────┼───────┼────┼───────────────┤
│01│乙○○│95年10月13日│臺南縣新化鎮│ 李介倫 │李介倫以行動電話│乙○○販賣海洛│4,500 元│乙○○販賣第一級毒品7 罪，均累│
│︵│      │起至96年4月 │崙頂里崙子頂│        │0000000000與蔡慶│因予李介倫計7 │        │犯，各處有期徒刑拾柒年；各次販│
│原│      │25日前      │242號乙○○ │        │得行動電話095382│次，其中5 次價│        │賣第一級毒品所得（合計新台幣肆│
│判│      │            │住處        │        │4031、0000000000│金500 元、2 次│        │仟伍佰元，均未扣案）均沒收，如│
│決│      │            │            │        │號聯絡約定交易毒│價金1,000 元  │        │全部或一部不能沒收時，以其財產│
│附│      │            │            │        │品時間，由李介倫│              │        │抵償；扣案之0000000000號行動電│
│表│      │            │            │        │直接至乙○○住所│              │        │話 (含SIM 卡一張）沒收；未扣案│
│編│      │            │            │        │與乙○○交易，或│              │        │之0000000000行動電話沒收，如全│
│號│      │            │            │        │再由乙○○載至同│              │        │部或一部不能沒收時，追徵其價額│
│１│      │            │            │        │鎮崙子頂79-2號林│              │        │或以其財產抵償。              │
│︶│      │            │            │        │登貴住處外面路上│              │        │                              │
│  │      │            │            │        │，與乙○○交易購│              │        │起訴：96偵5682號、96偵9067號，│
│  │      │            │            │        │買海洛因        │              │        │      附表編號1               │
│  │      │            │            │        │                │              │        │併辦：96偵15537號，犯罪事實(一) │
├─┼───┼──────┼──────┼────┼────────┼───────┼────┼───────────────┤
│02│乙○○│96年2月間某 │臺南縣新化鎮│ 黃思傑 │黃思傑以行動電話│乙○○販賣海洛│2,500元 │乙○○販賣第一級毒品4 罪，均累│
│︵│      │日起至96年4 │新華路等地  │        │0000000000與蔡慶│因予黃思傑計4 │        │犯，各處有期徒刑拾柒年；各次販│
│原│      │月25日前    │            │        │得行動電話095544│次，其中3 次價│        │賣第一級毒品所得（合計新台幣貳│
│判│      │            │            │        │7027聯絡相約購買│金500 元、1 次│        │仟伍佰元，均未扣案）均沒收，如│
│決│      │            │            │        │海洛因          │價金1,000 元  │        │全部或一部不能沒收時，以其財產│
│附│      │            │            │        │                │              │        │抵償；扣案之0000000000號行動電│
│表│      │            │            │        │                │              │        │話 (含SIM 卡一張）沒收；未扣案│
│編│      │            │            │        │                │              │        │之0000000000行動電話沒收，如全│
│號│      │            │            │        │                │              │        │部或一部不能沒收時，追徵其價額│
│４│      │            │            │        │                │              │        │或以其財產抵償。              │
│︶│      │            │            │        │                │              │        │                              │
│  │      │            │            │        │                │              │        │起訴：96偵9067號，附表編號4   │
├─┼───┼──────┼──────┼────┼────────┼───────┼────┼───────────────┤
│03│乙○○│95年10月13日│臺南縣新化鎮│ 連茂森 │連茂森以電話5987│乙○○販賣海洛│3,500 元│乙○○販賣第一級毒品6 罪，均累│
│︵│      │起至96年4月 │崙頂里崙子頂│        │260 及公共電話撥│因予連茂森計6 │        │犯，各處有期徒刑拾柒年；各次販│
│原│      │25日前      │242號乙○○ │        │打乙○○行動電話│次，其中5 次價│        │賣第一級毒品所得（合計新台幣參│
│判│      │            │住處        │        │0000000000、0953│金500 元、1 次│        │仟伍佰元，均未扣案）均沒收，如│
│決│      │            │            │        │824031聯絡相約購│價金1,000 元  │        │全部或一部不能沒收時，以其財產│
│附│      │            │            │        │買海洛因        │              │        │抵償；扣案之0000000000號行動電│
│表│      │            │            │        │                │              │        │話 (含SIM 卡一張）沒收；未扣案│
│編│      │            │            │        │                │              │        │之0000000000行動電話沒收，如全│
│號│      │            │            │        │                │              │        │部或一部不能沒收時，追徵其價額│
│５│      │            │            │        │                │              │        │或以其財產抵償。              │
│︶│      │            │            │        │                │              │        │                              │
│  │      │            │            │        │                │              │        │起訴：96偵5682號、96偵9067號，│
│  │      │            │            │        │                │              │        │      附表編號5               │
├─┼───┼──────┼──────┼────┼────────┼───────┼────┼───────────────┤
│04│乙○○│96年3月間某 │臺南縣新化鎮│ 李坤龍 │李坤龍以行動電話│乙○○販賣海洛│ 1,500元│乙○○販賣第一級毒品3 罪，均累│
│︵│      │日起至96年4 │崙頂里崙子頂│(吊車仔)│0000000000號撥打│因予李坤龍3 次│        │犯，各處有期徒刑拾柒年；各次販│
│原│      │月25日前    │高鐵下      │        │乙○○行動電話09│，每次價金500 │        │賣第一級毒品所得（合計新台幣壹│
│判│      │            │            │        │00000000聯絡相約│元            │        │仟伍佰元，均未扣案）均沒收，如│
│決│      │            │            │        │購買海洛因      │              │        │全部或一部不能沒收時，以其財產│
│附│      │            │            │        │                │              │        │抵償；扣案之0000000000號行動電│
│表│      │            │            │        │                │              │        │話 (含SIM 卡一張）沒收；未扣案│
│編│      │            │            │        │                │              │        │之0000000000行動電話沒收，如全│
│號│      │            │            │        │                │              │        │部或一部不能沒收時，追徵其價額│
│８│      │            │            │        │                │              │        │或以其財產抵償。              │
│︶│      │            │            │        │                │              │        │                              │
│  │      │            │            │        │                │              │        │起訴：96偵9067號，附表編號9   │
├─┼───┼──────┼──────┼────┼────────┼───────┼────┼───────────────┤
│05│乙○○│95年11月間至│臺南縣新化鎮│ 羅宗華 │羅宗華以行動電話│乙○○、林文福│2,500元 │乙○○共同販賣第一級毒品4 罪，│
│︵│林文福│96年1月16日 │崙頂里崙子頂│        │0000000000撥打蔡│共同販賣海洛因│        │均累犯，各處有期徒刑拾柒年；各│
│原│      │前          │242號乙○○ │        │慶得行動電話0953│予羅宗華4 次，│        │次販賣第一級毒品所得（合計新台│
│判│      │            │家中或附近  │        │824031、00000000│其中3 次價金50│        │幣貳仟伍佰元，均未扣案）均與林│
│決│      │            │            │        │27聯絡相約購買海│0 元、1 次價金│        │文福連帶沒收，如全部或一部不能│
│附│      │            │            │        │洛因            │1,000 元      │        │沒收時，以其等財產連帶抵償。扣│
│表│      │            │            │        │                │              │        │案之0000000000號行動電話 (含SI│
│編│      │            │            │        │                │              │        │M 卡一張）沒收；未扣案之095544│
│號│      │            │            │        │                │              │        │7027號行動電話沒收，如全部或一│
│９│      │            │            │        │                │              │        │部不能沒收時，追徵其價額或以其│
│︶│      │            │            │        │                │              │        │財產抵償。                    │
│  │      │            │            │        │                │              │        │                              │
│  │      │            │            │        │                │              │        │起訴：96偵5682號，附表編號10  │
│  │      │            │            │        │                │              │        │併辦：96偵9871號，附表編號2   │
└─┴───┴──────┴──────┴────┴────────┴───────┴────┴───────────────┘


司法院資訊處製作；財團法人民間司法改革基金會備份。
